【裁判字號】    90,上易,371
【裁判日期】    900105
【裁判案由】    就業服務法
【裁判全文】
臺灣高等法院高雄分院刑事判決                      九十年度上易字第三七一號
    上  訴  人  台灣高雄地方法院檢察署檢察官
    被      告  甲○○
右上訴人因違反就業服務法案件，不服臺灣高雄地方法院八十九年度易字第四八二七
號中華民國九十年一月五日第一審判決（起訴案號：臺灣高雄地方法院檢察署八十九
年度偵字第六七三三號），提起上訴，本院判決如左：
      主  文
原判決關於甲○○部分撤銷。
甲○○違反未經許可聘僱他人所申請聘僱之外國人，其聘僱人數為二人之規定，處拘
役伍拾日，如易科罰金以參佰元折算壹日。
      事  實
一、甲○○明知未經許可不得聘僱他人所申請聘僱之外國人，竟自民國八十八年六月
    下旬起，聘僱外籍勞工馬路（菲律賓籍勞工HALAGHAY MARILOU SABANAL，中文譯
    名「馬路」，於八十八年六月十八日入境，原由宋連玉申請聘僱照顧其母），在
    其與宋連玉、陳美玲合夥經營，位在高雄市新興區○○○路二七四號一、二樓之
    「秀羽素食館」，從事煮食、清潔打掃等女侍之工作，又於八十八年九月下旬起
    ，聘僱外籍勞工馬夏（菲律賓籍勞工DAOWAN MARILOU BANDRIL，中文譯名「馬夏
    」，於八十八年九月十五日入境，原由陳美玲申請聘僱照顧其母），亦在上述素
    食館，從事清潔打掃等女侍之工作，其聘僱人數為二人，嗣於八十九年二月二十
    二日（起訴書誤為二十一日）十四時許，為警在上址當場查獲上情。
二、案經高雄市政府警察局苓雅分局移送台灣高雄地方法院檢察署檢察官偵查起訴。
      理  由
一、訊據被告甲○○否認有何違反就業服務法犯行，辯稱：伊與宋連玉、陳美玲合夥
    經營秀羽素食館，馬夏名義上雖是由陳美玲聘僱，但其薪資係由伊及陳美玲等四
    姐妹共同負擔，目的在照顧母親陳潘貴妹，並沒有要馬夏在素食館從事清潔打掃
    等女侍之工作；至於馬路確係宋連玉聘僱，因為宋連玉說馬路與其母親不合，所
    以才由宋連玉帶馬路至素食館與馬夏做伴，並沒有要馬路在素食館從事煮食、清
    潔打掃等女侍之工作，又因素食館的菜都是向宋連玉購買，所以馬路薪資部分有
    時會和菜錢互抵，而由伊交給馬路，但實際上均是由宋連玉負擔，伊並未聘僱馬
    路云云。經查：
  (一)被告於上述時、地先後聘僱上述二名外勞一節，已據外勞馬路於警訊指陳「雇主
    是甲○○，是她付薪水給我，在素食館廚房作點心，抵台後並未在宋連玉住處擔
    任監護工」等語明確（見警卷第十二頁反面），外勞馬夏於警訊亦陳「雇主是甲
    ○○，是她付薪水給我，在素食館作清理、女侍工作，抵台後並未為陳美玲擔任
    監護工」之情在卷（見警卷第十六頁反面），又該二名外勞係屬宋連玉、陳美玲
    ，以監護工名義所申請聘僱之事實，亦經證人鄭玫、宋連玉、陳美玲於警訊陳明
    在卷（見警卷第一頁反面、第三頁反面、第五頁反面），復有上述外勞之居留資
    料、外僑居留證、護照等在卷足憑（見警卷第十八至二十頁）。
  (二)證人即現場查獲員警李昌中、陳景村於原審證稱「我們是得到檢舉，才知道有二
    名外籍勞工非法在秀羽素食館工作，在我們到現場時，馬夏在秀羽素食館一樓拖
    地板、擦桌子，而馬路在秀羽素食館二樓廚房被叫下來」等語（見原審卷第四二
    、六四頁），與前開外勞二人於警訊所陳渠等係在素食館工作情節大致相符，並
    有高雄市政府警察局苓雅分局八十九年二月二十二日現場訪談紀錄一紙在卷可稽
    （見警卷第十七頁），應足認前開外勞確有在上述素食館從事煮食、清潔、女侍
    等工作。
  (三)被告於原審（見原審卷第六六頁）及本院審理中均辯以「因為素食館的菜都是向
    宋連玉購買，所以馬路薪資部分有時會和菜錢互抵，而由伊交給馬路，但實際上
    均是由宋連玉負擔，伊並未聘僱馬路」等情，而宋連玉於原審審理時亦附和其說
    ，並陳以「馬路有照顧其母，其母生病不出門，鄰居當然不知外勞有在那工作」
    云云（見原審卷第四十頁），然證人即警員伍吉平已於原審證述「其查訪高雄市
    楠梓區○○街九號鄰居，均稱八十八年六月至八十九年二月，均未見過外勞在該
    址從事活動或監護工作」等語甚明（見原審卷第四十頁），並有高雄市政府警察
    局楠梓分局八十九年九月二十四日及八十九年十二月七日訪查宋連玉母親於高雄
    市○○區○○街九號住處附近鄰居之訪查報告在卷可稽（見偵卷第四三至四五頁
    及原審卷第五三至五九頁），此核與外勞馬路於警訊所陳「抵台後並未在宋連玉
    住處擔任監護工」一節相符，參以被告所辯上情，被告及證人宋連玉二人於案發
    後之警訊及偵查中，歷次訊問過程均未提及有所謂「馬路薪資有時會和宋連玉菜
    錢互抵」之情，而證人宋連玉與被告又係素食店合夥人，關係自屬密切，且外勞
    馬路又於店內為警查獲，是證人宋連玉所陳上情，堪認係屬為被告迴護之詞，不
    足採信。
  (四)外勞馬夏來臺居留地為高雄市新興區○○○路二七四號，而其工作內容係照顧居
    住在上址三樓之被告母親陳潘貴妹等情，固經證人陳美玲於原審陳明「外勞馬夏
    係伊聘僱，薪資由伊給，若伊不在，就託被告」等情在卷（見原審卷第二五頁）
    ，而證人陳潘貴妹亦於原審到庭證述「外勞馬夏確有照顧他，也沒在樓下幫忙」
    云云（見原審卷第四二、四三頁），另被告於警訊已供明「因宋連玉、陳美玲工
    作忙碌，有時出國不在，所以外勞薪水都事先託我先支付」等情（見警卷第九頁
    ），足徵被告亦不否認其有交付薪資予外勞馬夏之舉，而外勞馬夏於警方查獲時
    ，並未在三樓照顧證人陳潘貴妹，而係在一樓從事拖地之清潔工作，已如前述，
    復參以外勞馬夏來台工作未滿半年，被告及其母證人陳潘貴妹均未提及渠等與馬
    夏間有何怨隙存在，若僅以馬夏與被告之母不合，工作不順欲換雇主，即生報警
    設詞「雇主是甲○○，抵台後並未為陳美玲擔任監護工」，誣陷被告之舉，亦與
    常情有違，足認外勞馬夏於警訊所陳合於事實，是證人陳潘貴妹及證人陳美玲，
    分係被告之母、妹近親，證人所陳證言，應係事後袒護被告之詞，均難憑信。
  (五)綜上所述，足認本件外勞馬路、馬夏，雖各由證人宋連玉、陳美玲以照顧其母申
    請聘僱為監護工，然實際均由被告支付薪津予以聘僱在上述素食館工作之事實，
    被告所辯各節，顯屬推諉卸責之詞，均無足採，事證明確，被告違反未經許可聘
    僱他人所申請聘僱之外國人二名之規定犯行堪以認定。
二、按就業服務法有關外國人之聘僱，係以保障國民工作權為原則，此觀該法第四十
    一條規定自明，故雇主聘請外國人在我國工作，係採列舉規定（如該法第四十三
    條第一項），且所申請之外勞從事之工作內容，亦限於原申請許可之工作內容，
    否則即屬違反該法第五十三條第四款之情形，亦即就業服務法採行限制外國人在
    本國工作之原則，從而該法第五十三條第三款所指未經許可聘僱「他人」所申請
    聘僱之外國人，亦應限縮認定僅指「申請名義人」。本件外勞馬路部分，原本係
    由證人宋連玉申請聘僱，在其住處擔任監護工照顧其母一節，已如前述，被告未
    經申請轉換雇主之許可，即予聘僱，核被告所為，自係違反就業服務法第五十三
    條第三款，未經許可聘僱他人所申請聘僱之外國人之規定；又外勞馬夏部分，原
  本係由證人陳美玲申請聘僱，擔任監護工照顧其母一節，已如前述，雖外勞居留
    地址即係前揭素食館（見警卷第十八頁之劉資料），但外勞工作內容僅限監護工
    作，則被告聘僱從事素食館之清潔打掃等女侍工作，自難認為外勞馬夏服勞務及
    接受指揮之對象，當為包含被告在內，而得為其在素食館內工作，故被告聘僱證
    人陳美玲所申請聘僱之外勞馬夏所為，亦屬違反就業服務法第五十三條第三款，
    未經許可聘僱「他人」所申請聘僱之外國人之規定。又被告聘僱之外國人數為二
    人，應依同法第五十八條第一項後段論處罪刑。
三、原審未予詳查本案相關之證人等證詞，遽信被告所辯而諭知無罪之判決，即有未
    洽。上訴人上訴指摘原判決不當為有理由，自應予以撤銷改判。爰審酌被告犯罪
    動機、目的為圖一己便利，犯罪手段與情節尚非嚴重，且事後該二名外勞業已轉
    換雇主接續聘僱（參偵卷第三五頁行政院勞工委員會八十九年七月二十四日台八
    十九勞職外字第二一五０八六號函），及其犯罪後飾詞否認之態度等一切情狀，
    量處如主文第二項所示之刑，並諭知易科罰金之折算標準。又查刑法第四十一條
    業經總統於九十年一月十日修正公佈施行，於同年月十二日生效，被告犯罪時間
    雖在上開條文修正生效前，然經比較新舊法律之規定，新修正之條文對於易科罰
    金之條件有利於行為人，依刑法第二條第一項前段規定，自應依新修正之刑法第
    四十一條第一項為易科罰金之依據，併予敘明。
據上論結，依刑事訴訟法第三百六十九條第一項前段、第三百六十四條、第二百九十
九條第一項前段，就業服務法第五十三條第三款、第五十八條第一項後段，刑法第二
條第一項前段、第十一條前段、修正後第四十一條第一項，罰金罰鍰提高標準條例第
二條，判決如主文。
本案經檢察官陳新慶到庭執行職務。
中    華    民    國      九十      年       三       月     二十六   日
                              臺灣高等法院高雄分院刑事第六庭
                                  審判長法官  王憲義
                                        法官  陳啟造
                                        法官  張意聰
右正本證明與原本無異。
不得上訴。
                                      書記官  林慧美
中    華    民    國      九十      年       三       月    二十七    日
附錄：本判決論罪科刑法條：
就業服務法第五十三條
雇主不得有左列行為：
一  聘僱或留用未經許可或許可失效之外國人。
二  以本人名義聘僱外國人為他人工作。
三  未經許可聘僱或留用他人所申請聘僱之外國人。
四  指派所聘僱之外國人從事申請許可以外之工作。
就業服務法第五十八條
違反第五十三條第一款、第二款或第三款規定，其聘僱或留用人數為一人
者，處六月以下有期徒刑、拘役或科或併科新台幣九萬元以下罰金；其聘
僱或留用人數為二人以上者，處三年以下有期徒刑、拘役或科或併科新台
幣三十萬元以下罰金。
法人之代表人、法人或自然人之代理人、受僱人或其他從業人員，因執行
業務犯前項之罪者，除處罰其行為人外，對該法人或自然人亦科以前項之
罰金。
                                                                   Ｊ


司法院資訊處製作；財團法人民間司法改革基金會備份。
